【裁判字號】    92,上更(一),364
【裁判日期】    920829
【裁判案由】    違反槍砲彈藥刀械管制條例
【裁判全文】
臺灣高等法院刑事判決                        九十二年度上更(一)字第三六四號
    上  訴  人
    即  被  告  丁○○
    選任辯護人  李永然  律師
                羅名威  律師
右上訴人因槍砲彈藥刀械管制條例案件，不服台灣士林地方法院八十八年度訴字第二
七０號，中華民國八十八年八月十日第一審判決（起訴案號：台灣士林地方法院檢察
署八十八年度偵字第三一三三號），提起上訴，判決後經最高法院發回更審，本院判
決
如左：
    主  文
原判決撤銷。
丁○○未經許可持有空氣槍，處有期徒刑壹年參月，併科罰金新台幣貳萬元，罰金如
易服勞役以新台幣玖佰元即銀元參佰元折算壹日，緩刑貳年，扣案空氣長槍貳枝（槍
枝管制編號為0000000000、0000000000號）、二氧化碳小鋼瓶
貳佰零貳瓶均沒收。
    事  實
一、丁○○於民國（下同）八十三、四年間起，未經許可，同時無故持有可發射鋼珠
    具有殺傷力之空氣長槍二枝（槍枝管制編號：0000000000、0000
    000000），嗣為警於八十八年三月十一日十五時十分許，在臺北市南港區
    ○○○路五段八○一號九樓查獲丁○○持有上開具有殺傷力之空氣長槍二支及供
    空氣長槍使用之二氧化碳小鋼瓶二百六十瓶（鑑定使用五十六瓶【八十八年第一
    次鑑定使用五十二瓶，本院九十二年六月九日當庭鑑定使用二瓶，九十二年鑑定
    使用四瓶，餘二百零二瓶】），始知上情。
二、案經臺北市政府警察局北投分局報告臺灣士林地方法院檢察署檢察官偵查起訴。
    理  由
一、訊據上訴人即被告丁○○固坦承有於前揭時地，持有扣案之二把空氣長槍彈及二
    氧化碳小鋼瓶等物，惟矢口否認槍枝具有殺傷力，辯稱：二枝空氣長槍係其多年
    前經營玩具店時，同業委其代修，機件應為故障狀態，不可能有殺傷力，且扣案
    當時，該二把槍並未組裝，應係警方逕行組裝及修理方才進行鑑定云云。
二、經查：
    １、扣案二把空氣長槍則均係以二氧化碳小鋼瓶氣體為動力之玩具空氣長槍，槍
        管為金屬材質，均機械正常，經以鋼珠試射測速結果，每單位面積動能分別
        達三一點六七、二二點二五焦耳，此有該局八十八年三月廿二日刑鑑字第二
        三四二號鑑驗通知書及所附之槍彈測試紀錄表（詳偵查卷第五五至五六頁）
        附卷可證；又前開測試係使用「槍彈測速儀」測其最大發射速度，儀器誤差
        率為０．一％，將數據資料載於「槍彈測試紀錄表」以供司法機關偵審之參
        考，亦有內政部警政署刑事警察局八十九年二月二十五日（八九）刑鑑字一
        三五Ｏ四號函附卷可證（詳上訴卷第四二頁）；另前開鑑驗通知書內容所載
        ，二支為空氣長槍，均經實際試射，認機械均正常、未有故障情形，均係以
        扣案瓦斯鋼瓶測試，其測試結果詳如原案所附之槍彈測試紀錄表，又該局八
        十八年七月八日刑鑑字第六一九三八號函內說明二、（二）所載伍拾貳瓶已
        使用過之鋼瓶，係供試射所用，亦有該局八十九年八月十六日（八九）刑鑑
        字第一一一九二二號附卷可考（詳上訴卷第五七頁），而依前開槍彈測試紀
        錄表所載，彈丸單位面積動能達二十焦耳即足以穿入人體皮肉層，扣案槍枝
        之單位面積動能既均高於二十焦耳，則該等槍枝皆具殺傷力，要屬無疑。
    ２、被告雖另以：扣案之空氣長槍二把於查獲當時並未組裝完成，且已故障，係
        警方自行組裝並修護後才進行鑑定等詞置辯，並於原審聲請傳訊證人陳慧茵
        到庭為證，但查該二支空氣長槍於員警查獲前即組裝完成，沒有加以組裝及
        修理等情，已據當日實施搜索之台北縣警察局淡水分局員警謝昊恩、王清彬
        於原審到庭結證屬實（詳原審卷第二八頁、第五十頁），並有該二支槍枝於
        為警查獲時之現狀照片二張在卷足憑（詳偵查卷第六Ｏ頁），雖證人陳慧茵
        證稱搜索當日該二支長槍之握把及槍管為分離狀態，並未組裝等語（詳原審
        卷第六九頁背面），然陳慧茵係受雇於被告開設之公司，擔任會計工作，其
        所為證詞與上開二位證人之證述及上開二支槍枝查獲現況之照片殊異，是證
        人陳慧茵之證詞顯係迴護被告之說詞，尚難盡信。又按槍砲彈藥刀械管制條
        例之立法目的，乃在遏阻具殺傷力之槍砲彈藥刀械氾濫成災，對國民之生命
        、財產構成嚴重威脅，是以另立專法，加重刑罰，期能收到遏阻之效。而由
        於槍砲彈藥是否具有殺傷力，將影響是否該當本法之構成要件，為維人民權
        益，扣案之槍砲彈藥，均應送交專業機關進行科學鑑定，以鑑定結果作為判
        定有無殺傷力之重要依據，本案被告所抗辯二支玩具空氣長槍扣案時未經組
        裝，故無殺傷力云云一節，然槍枝是否具殺傷力，應以其機械性能狀態為斷
        ，若謂未組裝之槍枝即未具殺傷力，則往後只要將槍枝拆卸收藏即難以本法
        相繩，與本法立法意旨顯然相悖。另槍枝機械狀態是否良好，影響槍枝能否
        正常擊發，攸關是否有殺傷力之判斷至鉅，鑑定機關斷無故將已故障之槍枝
        ，修理完竣後再行測試之理，是以被告所辯該二支玩具空氣長槍機件故障，
        係警方或鑑定機關自行修復，要與常理相違，且屬空言指摘，要無可採。
    ３、惟被告辯稱：於八十六年間持上開二把空氣長槍向警員甲○○報繳一節，經
        證人甲○○於本院上訴審結證稱：因之前我有報繳一批玩具槍，但不了了之
        ，當時被告確有帶二把槍來報繳，我認是玩具槍所以未報繳，當時我有操作
        ，槍內無子彈，槍已漏氣，也沒有用，並當庭指認扣案槍枝照片即是被告所
        報繳之槍枝等語（詳上訴卷第五一頁），且於本院結證稱：被告確實是在報
        繳期間拿這兩把長槍來報繳，我當庭測試這兩把長槍，把鋼瓶裝上後，一直
        在漏氣，跟我所看過的空氣槍不同，所以我認為這兩把槍沒有用，被告當時
        也認為槍是漏氣的，所以我告訴被告這兩把槍沒有用，不用報繳，要被告帶
        回等語（詳本院九十二年六月九日訊問筆錄），顯見被告確實有拿本案兩把
        空氣長槍去報繳無誤，再扣案兩把空氣長槍，經本院請鑑定人員乙○○當庭
        將鋼瓶裝上，用以了解兩把空氣長槍到底有無漏氣情形，經鑑定人員乙○○
        當庭操作結果發現，兩把空氣長槍在裝上鋼瓶後均有漏氣現象，必須立刻將
        槍枝上膛才能阻止漏氣，方可正常擊發，此經本院於九十二年六月九日當庭
        勘驗屬實（詳本院九十二年六月九日訊問筆錄），顯見證人甲○○及被告所
        稱：兩把空氣長槍在裝上鋼瓶後有漏氣現象一節，確實屬實，雖證人甲○○
        為警員，然非必然熟悉空氣槍操作方式，本案兩把空氣長槍裝上鋼瓶後雖有
        漏氣現象，但此漏氣現象可經由槍枝上膛動作阻止漏氣即能擊發，已經本院
        勘驗屬實，雖被告一再辯稱：伊亦認為空氣長槍有漏氣現象而無法擊發云云
        ，惟若被告果真認為空氣長槍有漏氣現象無法擊發時，則被告何必要向警員
        甲○○報繳無用之槍枝？顯見被告明確知悉兩把空氣長槍雖有漏氣現象，但
        此漏氣現象可以改善，僅利用警員不熟悉空氣槍操作之報繳程序掩飾其非法
        行為甚明，是被告尚難以其不知槍枝漏氣現象可以改善及有向警員報繳為由
        ，阻卻其犯罪故意甚明。
    ４、至被告另稱：此空氣長槍均係發射軟鉛彈，未曾使用鋼珠發射云云，惟本案
        兩把空氣長槍可以發射鋼珠，亦可發射軟鉛彈，已經內政部警政署刑事警察
        局鑑定明確，雖使用軟鉛彈擊發之殺傷力未達二十焦耳／平方公分，此有內
        政部警政署九十二年七月二十五日鑑定函附卷可證，惟若使用鋼珠射擊則分
        別達三一點六七焦耳／平方公分及二二點二五焦耳／平方公分，此有內政部
        警政署刑事警察局測試紀錄表一紙可憑（詳偵查卷第五六頁），按槍枝是否
        具有殺傷力，應以槍枝最具威力之狀態判定之，本案二把空氣長槍既可發射
        鋼珠，且發射鋼珠具有殺傷力，自難認被告僅會使用軟鉛彈發射而絕對不會
        使用鋼珠發射，而應從槍枝之最具威力之狀態衡量槍枝是否有殺傷力，從而
        被告辯稱：僅會使用軟鉛彈發射一詞，亦屬無據。
    ５、再扣案瓦斯鋼瓶其中五十二瓶係鑑定使用過之鋼瓶，已無法再供使用，餘二
        百零八瓶認係未經使用過之全新鋼瓶，仍可供使用等語，此有內政部警政署
        刑事警察局八十八年七月八日（八八）刑鑑字第六一九三八號函附卷可證（
        詳原審卷第五七頁），而本院於九十二年六月九日鑑定時用掉二瓶鋼瓶（詳
        本院九十二年六月九日訊問筆錄），復於九十二年七月送內政部警政署刑事
        警察局鑑定時再用掉四瓶，此有內政部警政署刑事警察局九十二年七月二十
        五日刑鑑字第Ｚ○○○○○○○○○號函附卷可證，是扣案空氣鋼瓶因鑑定
        共用五十八瓶，至被告所稱；搜索程序不合法一節，按檢察官所開立搜索票
        上載搜索地點為「台北市信義區○○○路○段八Ｏ一號九樓」，被告亦自陳
        為其辦公室無誤，是警方之搜索地點並無違誤，搜索過程應無違法，均附此
        敘明，綜上所述，罪證明確，被告犯行堪以認定。
三、核被告所為，係犯槍砲彈藥刀械管制條例第八條第四項未經許可持有空氣槍罪，
    被告以一行為，同時持有二把空氣槍，為想像競合犯，應從一槍砲彈藥刀械管制
    條例第八條第四項持有空氣槍罪。又按被告未經許可無故持有空氣長槍罪，其持
    有之繼續係屬行為之繼續，非狀態之繼續，故被告丁○○持有扣案槍枝之行為既
    係繼續至八十六年底槍砲彈藥刀械管制條例公布施行之後，自應加以處罰，附此
    敘明。
四、原審論罪，固非無見，惟另扣案之空氣槍及軟鉛彈並無殺傷力（詳如後述），原
    審卻亦加以論罪，是被告以長槍無殺傷力為由提起上訴，雖無理由，然原判決既
    有可議之處，自應由本院將原判決撤銷，爰審酌被告未坦承犯行、扣案空氣長槍
    有漏氣現象，不易操作等一切情狀，量處如主文所示之刑，並就罰金部分諭知易
    服勞役之折算標準，再被告未曾受有期徒刑以上刑之宣告，此有本院被告全國刑
    案紀錄表一紙可憑，被告曾有報繳槍枝行動，本院認被告受此審判程序，當知所
    警惕，應無再犯之虞，爰併宣告緩刑二年，以啟自新，至扣案長槍二把係違禁物
    ，另扣案供上述槍枝使用之二氧化碳小鋼瓶二百六十瓶中，經鑑識試射後所餘之
    二百零八瓶，係發射長槍之動力，可認為屬被告所有供犯罪所用之物，均依法宣
    告沒收，惟被告行為後雖槍砲彈藥刀械管制條例修正第十九條第一項雖規定犯第
    七條、第八條、第十條、第十一條、第十二條第一至三項，即未經許可持有槍、
    彈及意圖供犯罪之用而製造彈藥等罪，經判處有期徒刑者，應於刑之執行完畢或
    赦免後，令入勞動場所，強制工作三年，惟於九十年十一月十四日又經公布刪除
    ，而依刑法第二條第二項「保安處分適用裁判時之法律」之規定觀之，爰不為強
    制工作之諭知，附此敘明。
五、公訴意旨另以：被告丁○○復自八十五年間起，未經許可，無故持有具殺傷力之
    德國ＤＹＮＡＭＩＴＮＯＢＥＬＲＷＳ廠ＭＯＤ．Ｃ２２５口徑四點五ｍｍ制式
    空氣槍乙枝（槍枝管制編號：0000000000），及空氣槍使用之軟鉛子
    彈乙盒（含包裝盒乙個、通槍條乙支），涉犯槍砲彈藥刀械管制條例第八條第四
    項未經許可持有空氣槍罪及同法第十二條第四項未經許可持有子彈罪等語，惟扣
    案槍、彈經送鑑定，以軟鉛子彈試射結果每單位面積動能為十六點零三焦耳、十
    五點四一焦耳、十二點四五焦耳，此有內政部警政署刑事警察局九十二年七月二
    十五日刑鑑字第九二Ｏ一一二七Ｏ九號函附卷可證（詳本院卷），且扣案空氣手
    槍經本院於九十二年送內政部警政署刑事警察局鑑定時，發現槍枝欠缺供裝填鉛
    彈之轉輪，子彈完全無法發射，本件空氣手槍沒有轉輪就無法發射子彈等情，亦
    經鑑定人丙○○於本院結證明確（詳本院九十二年八月四日訊問筆錄），既然扣
    案空氣槍欠缺轉輪無法發射，自無殺傷力，從而扣案四點五口徑空氣槍及軟鉛彈
    ，既無殺傷力，自不成立槍砲彈藥刀械管制條例第八條第四項及同法第十二條第
    四項之罪，惟公人認被告此部分犯行與本院判決有罪部分，有想像競合法裁判上
    一罪關係，爰不另為無罪之諭知，附此敘明，從而扣案之四點五口徑空氣槍（另
    含包裝盒一個、通槍條一支）及軟鉛彈，均非違禁物，且非供犯罪所用之物，爰
    不為沒收之諭知，附此敘明。
據上論斷，應依刑事訴訟法第三百六十九條第一項前段、第三百六十四條，第二百九
十九條第一項前段，槍砲彈藥刀械管制條例第八條第四項，刑法第十一條前段、第二
條第二項、第五十五條、第三十八條第一項第一款、第二款、第四十二條第二項、第
七十四條第一款，罰金罰鍰提高標準條例第二條，現行法規所定貨幣單位折算新台幣
條例第二條判決如主文。
本案經檢察官吳國南到庭執行職務。
中      華      民      國    九十二    年      八      月    二十九    日
                              臺灣高等法院刑事第十八庭
                                  審判長法  官  吳      敦
                                        法  官  吳  明  峰
                                        法  官  劉  慧  芬
右正本證明與原本無異。
如不服本判決，應於收受送達後十日內向本院提出上訴書狀，其未敘述上訴之理由者
並得於提起上訴後十日內向本院補提理由書（均須按他造當事人之人數附繕本）。
                                        書記官  劉  文  美
中      華      民      國    九十二    年      九      月      二      日
附錄：本案論罪科刑法條全文
槍砲彈藥刀械管制條例第八條第四項
未經許可，持有、寄藏或意圖販賣而陳列第一項所列槍枝者，處一年以上七年以下有
期徒刑，併科新台幣七百萬元以下罰金。


司法院資訊處製作；財團法人民間司法改革基金會備份。
